臺灣高雄地方法院民事判決　　　　　　　93年度訴字第2201號
原　　　告　丙○○
被　　　告　甲○○
　　　　　　乙○○
當事人間損害賠償事件，原告提起刑事附帶民事訴訟（93年度簡
上附民字第22號），經刑事庭移送前來，本院於民國94年6 月9
日言詞辯論終結，判決如下：
  主  文
被告應連帶給付原告新臺幣伍拾萬元，及自民國九十三年六月十
八日起至清償日止，按週年利率年息百分之五計算之利息。
原告其餘之訴駁回。
訴訟費用由被告連帶負擔四分之一，餘由原告負擔。
  事實及理由
一、按訴狀送達後，原告不得將訴變更或追加他訴，但擴張或減
    縮應受判決事項之聲明者，不在此限，民事訴訟法第255 條
    第1 項第3 款定有明文。本件原告於起訴狀請求判決被告應
    連帶給付原告新臺幣（下同）2,000,000 元及自起訴狀繕本
    送達翌日起至清償日止，按週年利率5 ﹪計算之利息，併陳
    明願供擔保，請准宣告假執行，嗣於起訴狀送達後，於民國
    93 年11 月16日本院準備程序期日，就前開「自起訴狀繕本
    送達翌日起至清償日止，按週年利率5 ﹪計算之利息」聲明
    ，減縮為「自93年6 月18日起至清償日止，按週年利率5 ﹪
    計算之利息」，核屬減縮應受判決事項之聲明，揆諸首揭規
    定，應予准許。
二、原告主張：其與被告乙○○係夫妻，詎被告甲○○明知被告
    乙○○係有配偶之人，竟與被告乙○○發生不正當交往，伊
    於92年7 月7 日打電話給被告甲○○，表示伊與被告乙○○
    已經結婚，也有小孩，要求被告甲○○不要影響伊之家庭生
    活。詎被告甲○○與被告乙○○竟於92年9 月13日晚上某時
    許，在高雄市新興區○○○路92號三華飯店603 號房內，發
    生性行為1 次，經原告跟蹤發現，於翌（14）日凌晨零時40
    分許，會同高雄市政府警察局新興分局中正三路派出所警員
    許文祥，當場在該603 號房間內床上，查獲被告甲○○及乙
    ○○。被告甲○○、乙○○所涉刑事犯行，並經臺灣高雄地
    方法院檢察署檢察官起訴，經本院判決該2 人均有罪確定。
    被告2 人之行為，破壞原告婚姻、家庭生活之圓滿，使原告
    精神上受極大之痛苦，爰依民法第184 條第1 項、第185 條
    、第195 條第3 項侵權行為法律關係，提起本訴，並聲明請
    求被告應連帶給付原告2,000,000 元及自起訴狀繕本送達翌
    日起至清償日止，按週年利率5%計算之利息；並陳明願供擔
    保，請准為假執行宣告。
三、被告甲○○則以：伊不知被告乙○○已經結婚，當天被告乙
    ○○表示要問伊網頁問題，要伊到該飯店，伊並未與被告乙
    ○○發生性行為，法務部調查局鑑定書並未檢出女性分泌物
    。且伊年收入低於20,000元，家中尚有年老體弱雙親，原告
    請求2,000,000 元顯屬過高等語，資為抗辯，並聲明請求駁
    回原告之訴。
四、被告乙○○則以：伊並未與被告甲○○發生性行為，原告主
    張刑事案件扣案衛生紙係原告在查獲現場取得而交給警員，
    但警員表示該衛生紙係原告自行拿到警局，他們在現場並未
    扣衛生紙，故原告與證人許文祥之證詞相互矛盾，又法務部
    調查局鑑定書僅記載檢出男性分泌物，並無女性分泌物。且
    伊尚需扶養與原告所生幼子，所剩無幾，且原告因同一事件
    ，對伊提起離婚訴訟，現由臺灣臺中地方法院審理中，故原
    告請求伊賠償2,000,000 元，顯然過高等語為辯，並聲明請
    求駁回原告之訴。
五、原告主張：原告與被告乙○○係夫妻關係，原告會同警員，
    於92年9 月14日凌晨零時40分許，在高雄市新興區○○○路
    92 號 三華飯店603 號房內床上，發現被告甲○○及乙○○
    等事實，為兩造所不爭執，堪信屬實。惟被告甲○○、乙○
    ○則以前揭情詞置辯，是本件爭點為：被告甲○○當時是否
    知悉被告乙○○係有配偶之人？被告甲○○、乙○○於92年
    9 月13日有無發生通姦、相姦行為？原告得請求告賠償原告
    非財產上損害之金額為何？
六、本院之判斷：
（一）查原告以被告乙○○為被告，向臺灣臺中地方法院訴請裁
      判離婚及請求非財產上損害賠償，現由該院以93年度婚字
      492 號事件審理在案一節，固據被告乙○○提出起訴狀影
      本1 份為證，且有本院公務電話紀錄2 紙及傳真影印之起
      訴書節本1 份在卷可證，並為原告所不爭執。然原告提起
      本訴，係基於侵權行為之規定，請求被告乙○○、甲○○
      應負共同侵權行為之連帶損害賠償責任，是此二訴訟事件
      雖均係請求非財產上損害賠償，惟上開93年度訴字第492
      號訴訟事件之訴訟標的乃係民法第1056條第1 項、2 項規
      定之判決離婚之損害賠償請求權，而本訴之訴訟標的則係
      民法第184 條第一項、第185 條、第195 條第3 項規定之
      身分法益受損之非財產上損害賠償請求權，二者實體法上
      之訴訟標的並非同一，非屬同一事件，自無一事不再理原
      則之適用，合先敘明。
（二）被告甲○○當時是否知悉被告乙○○係原告之配偶？
      查原告主張被告甲○○明知被告乙○○係原告之夫一節，
      固為被告甲○○所否認。然原告於本院準備程序陳稱：伊
      於92 年7月7 日曾打電話給被告甲○○，並向她表示伊與
      乙○○已經結婚，也有小孩，要她不要影響伊之生活等語
      。被告甲○○對原告前揭所言，則當庭辯稱：伊未曾主動
      找過乙○○，且原告打電話給伊時，表示伊手機SIM 卡在
      伊先生乙○○手中，又互設熱線，故原告在電話中罵伊係
      賤女人等語（見本院94年5 月17日準備程序筆錄）。從而
      ，被告甲○○對原告主張92年7 月7 日曾打電話給被告甲
      ○○，並向甲○○表示乙○○係其夫等情，既不爭執，可
      見被告甲○○至遲於92年7 年7 日即已知悉被告乙○○係
      原告之夫甚明，是被告甲○○於92年9 月13日，確實已知
      悉被告乙○○係有配偶之人無訛。
（三）被告甲○○、乙○○於92年9 月13日有無發生通姦、相姦
      行為？
   1、查被告甲○○、乙○○於92年9 月14日凌晨零時40分許，
      在高雄市新興區○○○路92號三華飯店603 號房內，為警
      查獲後，並在現場發現使用過衛生紙1 包之事實，業經證
      人即查獲之高雄市政府警察局新興分局中正三路派出所警
      員許文祥於本院93年度簡上字第182 刑事案件審理時到庭
      結證稱：（問：你在案發現場發現衛生紙？）衛生紙係原
      告發現，（問：原告發現後有拿給你們看嗎？）有，伊與
      另一位警員都有看到等語（見本院93年度簡上字第182 號
      案件93年8 月4 日審理筆錄）；另被告甲○○於警詢時亦
      自陳：（問：現場所拍照片與證物衛生紙是否在該房間內
      取得？）是在伊房間內取得無誤等語（見高雄市政府警察
      局新興分局刑事偵查卷92年9 月14日筆錄）。再佐以該扣
      案衛生紙經送驗結果，精斑測試檢出男性DNA 型別可能來
      自被告乙○○（另詳如後述），而原告與被告乙○○於查
      獲前至少約20幾天未發生性行為，此業據被告乙○○於上
      開刑事案件審理時自承無訛（見該案件93年8 月14日審理
      筆錄），是原告自無由他處取得可能含被告乙○○精液之
      衛生紙。綜上，扣案之衛生紙1 包，係於查獲現場發現之
      事實，應認屬實。
   2、上開扣案衛生紙1 包（15團）經送請法務部調查局鑑定結
      果，認送驗之衛生紙15團經SM試劑精斑反應檢驗法檢測，
      其中部分衛生紙團呈陽性反應，依細胞分離檢測，並檢出
      男性DNA 型別，經計算衛生紙團DNA 與乙○○唾液濾紙D
      NA型別重複率為3.14乘以10之負11次方，認該衛生紙團上
      之男性DNA 可能來自乙○○等情，有被告2 人所不爭執之
      法務部調查局93 年6月11日調科肆字第09300228690 號鑑
      定通知書附卷可參。綜上，在查獲現場扣得之衛生紙團上
      ，留有被告乙○○精液之事實，應可認定。
   3、查被告甲○○與乙○○於92年9 月14日凌晨零時40分許，
      經警在三華飯店603 號房內查獲時，被告2 人均身著上衣
      、居家穿著之短褲，並同睡一床等情，有現場照片數幀附
      於高雄市政府警察局新興分局偵查卷宗可證，且為被告2
      人所不爭執，而被告甲○○明知被告乙○○係有配偶之人
      ，竟於深夜時分，與被告乙○○共處於飯店一室，衣衫輕
      便，同床共眠，顯與常理有悖。
   4、通姦、相姦行為，事關隱私，誠不欲人知，通常均在個人
      私密之處所為之，因此通姦、相姦行為證據之搜尋，極為
      困難，故審理此類案件本應考量所有卷證之情況證據，以
      綜合判斷其真偽。查本件被告甲○○明知被告乙○○係有
      妻之夫，竟與被告乙○○，於深夜共處一室，身著輕便衣
      衫，孤男寡女同床共眠，並於該房內查獲殘留有被告乙○
      ○精液之使用過衛生紙。又被告乙○○、甲○○所犯通姦
      、相姦刑事犯行，亦經本院判處有罪確定在案，此為被告
      2 人所不爭執，並經本院調閱本院93年度簡上字第182 號
      刑事卷證核閱無訛。綜上，足認被告2 人確係姦後同眠，
      堪信真實。
   5、本院93年度簡上字第182 號案件審理時，經鑑定被告甲○
      ○之處女膜結果，認被告甲○○之處女膜未有可見之裂傷
      ，此固有財團法人長庚紀念醫院（高雄）分院93年5 月10
      日（93）長庚院高字第341784號函附卷該刑事卷可佐。然
      女性經性行為後，不一定會造成處女膜裂傷，故處女膜裂
      傷與性行為間，並無必然之因果關係，亦有該院93年5 月
      31日（93）長庚院高字第352968號函附於上開刑事卷足參
      。是被被告甲○○處女膜無可見之裂傷一節，自難為被告
      有利之依據。
   6、據上所述，被告甲○○、乙○○於92年9 月13日晚上某時
      許，確實有發生性行為，應可認定。
（四）原告得請求告賠償原告非財產上損害之金額為何？
   1、按因故意或過失，不法侵害他人之權利者，負損害賠償責
      任；故意以背於善良風俗之方法，加損害於他人者亦同。
      數人共同不法侵害他人之權利者，連帶負損害賠償責任。
      不法侵害他人之身體、健康、名譽、自由、信用、隱私、
      貞操，或不法侵害其他人格法益而情節重大者，被害人雖
      非財產上之損害，亦得請求賠償相當之金額；前二項規定
      ，於不法侵害他人基於父、母、子、女或配偶關係之身分
      法益而情節重大者，準用之。民法第184 條第1 項、第185
      條第1 項、第195 條第1 項前段、第3 項分別定有明文。
      又非財產法益之身分、人格法益遭侵害而受有精神上之痛
      苦，而請求慰藉金之賠償，其核給之標準，須斟酌雙方之
      身分、資力與加害程度及其他各種情形，核定相當之金額
      ，且所謂「相當」，應以實際加害情形與其影響是否重大
      及被害人之身分、地位與加害人之經濟情況等關係定之。
      再按遲延之債務，以支付金錢為標的者，債權人得請求依
      法定利率5 ﹪計算之遲延利息。但約定利率較高者，仍從
      其約定利率，民法第203、第233第1項分別定有明文。
   2、查原告為被告乙○○之妻，被告甲○○明知被告乙○○係
      有配偶之人，在原告與被告乙○○婚姻關係存續期間，與
      被告乙○○發生性行為，自屬侵害原告基於婚姻關係所享
      有之夫妻身分法益，且情節重大。而原告因被告2 人之通
      、相姦行為，致感情遭受打擊，衡情將令原告感到悲憤、
      羞辱、沮喪，甚至遭人非議恥笑，自可認定原告因此受有
      精神上之痛苦且情節重大，原告請求被告連帶負損害賠償
      慰撫金之責任，洵屬有據。
   3、查原告係高中畢業，無工作，此業據原告陳明在卷；被告
      甲○○係專科畢業、被告乙○○係高中畢業，有上開高雄
      市政府警察局新興分局刑事偵查卷宗可憑。又被告乙○○
      每月收入約38,000元，亦據其陳明無訛（見93年11月6 日
      答辯狀）；另原告名下有不動產、被告2 人名下均無不動
      產，此有兩到不爭執之稅務電子閘門財產所得調件明細表
      3 份在卷可憑。是本院審酌上開兩造之身分、教育程度、
      經濟狀況、被告加害程度及原告所受精神上所受痛苦程度
      等一切情狀，認原告請求被告二人連帶給付精神慰撫金以
      500,000元，及自起訴狀繕本送達被告翌日後即93年6月18
      日（查本件起訴狀繕本於93年4 月12日送達被告甲○○、
      於93年6 月17日送達被告乙○○，此有送達回證2 紙附於
      本院93年度簡上附民字第22號卷可證）起至清償日止，按
      週年利率5 ﹪計算之利息，為有理由，應予准許，逾此部
      分之請求則無理由，應予駁回。
   4、至於原告於臺灣臺中地方法院93年度婚字第492 離婚事件
      ，固請求被告乙○○應給付原告2,000,000 元，然該案件
      並未終結，是本院定賠償額時，自毋庸加以審酌，併此敘
      明。
七、原告雖陳明願供擔保請准宣告假執行，又本件勝訴部分，雖
    係命給付金額未逾500,000 元之判決。然本件係原告於刑事
    案件第二審審理期間提起附帶民事訴訟，經刑事庭移送前來
    ，係屬不得上訴之事件，是毋庸宣告假執行，附此敘明。
八、本件事證已明，兩造其餘之攻擊防禦方法及舉證，經核與本
    件判決結果已不生影響，不另贅論，併此敘明。
九、本件原告之訴為一部有理由，一部無理由，依民事訴訟法第
    79條、第85條第2項 ，判決如主文。
中　　華　　民　　國　　94　　年　　6 　　月　　23　　日
                  民事第二庭  審判長法  官　楊富強
                                    法  官  洪碩垣
                                    法  官  蘇雅慧
正本係照原本作成。
本判決不得上訴。
中　　華　　民　　國　　94　　年　　6 　　月　　23　　日
                                    書記官  王淑娟
